臺灣桃園地方法院刑事判決　　　　　　　　　　　　八十九年度易字第一八八七號
　　公　訴　人　臺灣桃園地方法院檢察署檢察官
　　被　　　告　乙○○
　　選任辯護人　丁○○律師
　　　　　　　　庚○○律師
右列被告因竊盜案件，經檢察官提起公訴（八十九年度偵字第七八三三號），本院判
決如左：
    主  文
乙○○共同連續竊盜，處有期徒刑陸月，如易科罰金，以佰元折算壹日。
    事  實
一、緣金立營造有限公司（下稱金立公司）承攬空軍防砲警衛司令部看守所遷建土木
    工程及AC聯外道路整地工程，乙○○為金立公司前開工程之現場工地主任，周山
    煌為金立公司前開工程之專案經理，江支隆則係借「冠泓企業社」之牌照轉承包
    金立公司前開工程之填土整地工程（後二人另案於本院審理中），三人基於意圖
    為自己不法所有之共同概括犯意聯絡，利用承攬前開工程之機會，藉工程整地之
    名義，自民國八十八年七月間起，在空軍總司令部所管理之坐落桃園縣大溪鎮○○段頂山腳小段第二三二、二三四、二五七、二五七之一、二五八、二五八之一
    、三００之三地號等國有土地上，明知空軍防砲警衛司令部該工程之軍方監工甲○○僅同意挖取前述土地之土石用以回填於看守所工地內，俾供墊高看守所基地
    工程之用，並未允許渠等挖取土石轉運至工地外之他處，竟連續利用不知情之挖
    土機司機及卡車司機擅自大肆竊盜採取土石轉運他處牟利（盜採面積約達一．七
    二一一公頃，共挖採之土石數量約達四五三五０．三一立方公尺，而僅將部分土
    石用以回填於前述看守所工區內），使空軍總司令部損失鉅大。迄於八十八年七
    月二十八日晚，空軍防砲警衛司令部工程官丙○○於加班時發現大卡車進出頻繁
    且將土石載運出去，次日再經前往上開土地查看發覺已遭竊挖成深達數公尺之大
    坑洞，始悉上情。
二、案經桃園縣警察局大溪分局報請臺灣桃園地方法院檢察署檢察官偵查起訴。
    理  由
一、訊據被告乙○○坦承伊為上開工程之工地主任，及於右揭時地挖採土石等之事實
    ，惟矢口否認有何竊取土石之犯行，辯稱：渠等承包前開工程，是因原工程軍方
    設計不當致看守所內之土地高程不足，需填入土方以墊高工程基地，惟軍方核准
    之土方尚未下來，乃經軍方監工之同意，挖採上揭土地之土石以借土回填墊高看
    守所內基地使用，非盜採云云。惟查：
（一）被告乙○○在金立公司所承攬之空軍防砲警衛司令部所屬看守所遷建工程擔任
      工地主任，每日在工地內負責依約按圖施工事實，業據被告坦承不諱，且有被
      告簽名於其上之前開工程每日監工日報表影本多紙附於八十八年度偵字第一四
      三三二卷第一五五頁至第一八四頁可稽。又前述如事實欄所述土地，遭被告等
      人挖採土石而開挖成深度約達二點六公尺之大坑洞之情形，業據被告於警訊時
      供承不諱（見八十八年度偵字第一四三三二號卷第三頁），且核與共犯江支隆
      於警、偵訊中供稱：是八十八年七月一日起挖取該地土石，由乙○○指界，叫
      伊去採土石，是金立公司要伊挖取，流向也是他們決定，所挖平均深度二．六
      公尺，共採一．二公頃，挖土機二台挖採等語（見八十八年度偵字第一四三三
      二卷第六十八頁背面至第六十九頁、八十八年度核退字第一四一０號卷第三頁
      至第四頁）、及共犯周山煌於本院訊問時供稱：本件工程土方的部分是單項轉
      包給江支隆，有關土方的開挖回填地點，土的來源都是伊公司指示江支隆去做
      的等語（見本院八十九年訴字第一０七一號卷九十年八月二十三日訊問筆錄）
      相符；且據檢察官於八十八年九月二十七日到現場會勘，製有勘驗筆錄，並有
      照片多幀附卷可稽（八十八年度偵字第一四三三二號卷第七十七頁至第八十二
      頁、第十三頁至十五頁、第一五四頁、八十八年度他字一八七九號卷第五頁至
      第八頁、八十八年度核退字第一四一０號卷第二十五頁至第二十八頁）。而前
      開遭盜挖土地共分為二大區，分別係坐落於桃園縣大溪鎮○○段頂山腳小段第
      二五七、二五八、三００之三地號土地（即下述聯勤總部營產工程署土方數量
      計算結果之Ａ區）、及第二三四、二三二、三五七之一、二五八之二地號土地
      （即下述聯勤總部營產工程署土方數量計算結果之Ｃ區），該些土地為國有土
      地，所有權人為中華民國，管理權人為空軍總司令部乙節，亦有桃園縣大溪地
      政事務所土地複丈成果圖乙紙、前開土地之登記謄本多紙附於八十八年度偵字
      一四三三二號卷第八十六頁至九十四頁可憑。
（二）被告雖辯稱當初有經過軍方監工甲○○同意，挖採土石以借土回填墊高看守所
      之基地云云。惟查，證人（即該工程之軍方監工人員）甲○○證稱：當初測量
      高程時有誤，後來才發現地勢低窪，土方有不夠用情形，伊請承包商計算出數
      量，由伊呈報工程官及上級辦理追加工程，當初是與包商約定，由包商將圍牆
      外高於基地部分之地勢整平與基地一樣高，並將挖出的土方回填基地內，若土
      方仍不足時，再辦理追加工程，但沒想到他們會將圍牆外挖一個大洞（八十九
      年度偵字第七八三三號卷第十四頁至第十四頁背面），當時只同意將高地土石
      回填，但並未叫他們開挖成比圍牆內基地的地勢更低等語（同上偵卷第十六頁
      ）；而證人丙○○（為空軍防砲警衛司令部後勤處工程管制室此工程之承辦工
      程員）亦證稱：當初同意將高地整平回填至看守所，係指看守所大門左前方土
      地，至於看守所後方土地僅要求他依合約內容整地，並未同意將後方土石借土
      回填至牆內看守所工地（同上偵卷第十六頁背面）等語，足見縱軍方確曾同意
      被告等人開挖前述部分土地之土石回填至看守所基地內，惟被告等人所開挖土
      石之位置、範圍、數量、深度均與軍方承辦人員所核准者或所知悉者，全然不
      符，則被告所辯是否實在，顯值堪疑。
（三）證人丙○○證稱：伊於八十八年七月二十八日晚在辦公室加班，聽到圍牆外工
      地大卡車進出頻繁，並即發現大卡車將土石載運出去，並不是往看守所工地運
      載而是往大馬路方向運載等語（見八十九年度偵字第七八三三號卷第十五頁背
      面至第十六頁），另其於本院訊問時亦證稱：斯時伊見卡車進出之處直接通到
      該盜挖處，當天晚上並無任何人施工，只有盜挖處有怪手在挖土及卡車在進出
      ，伊於隔日（同年月二十九日）去查證，被告乙○○偽稱老百姓有同意讓他整
      地，過了一、二天，被告復拿出一偽造民人己○○之同意書偽稱是己○○同意
      冠泓企業社為其整地等語（見本院八十九年度易字第一八八七號卷九十一年一
      月二十二日訊問筆錄），此且有該偽造之同意書附於八十八年度偵字第一四三
      三二卷第五十一頁可稽；而證人己○○亦證稱：伊並未書立該同意書等語（見
      同上偵卷第六十八頁）綦詳，徵之上情，苟被告等人確取得軍方同意可挖採前
      述土地之土石達事實欄所述深度、數量，何以其竟於證人丙○○查詢時，提出
      偽造之己○○同意書欲矇混過關？
（四）證人丙○○證稱：包商當初申請追加土石將地勢加高，其申請數量是「一萬多
      立方尺」等語（八十九年度偵字第七八三三號卷第十六頁），參以依本院八十
      九年訴字第一０七一號卷內國防部高等軍事法院檢察署函覆本院所附看守所內
      全區基地（包括整地後）需購土回填土方之經計算數量為一七三九二立方公尺
      （見該卷第（一）卷最末頁），二者互核相符；另被告於九十年八月六日辯護
      狀第四頁第五行謂軍方為辦理前述追加土方變更設計而核准之基地「挖填方」
      （即自高處挖填至低處之土方），依其所附證一之工程標單係記載數量為一七
      三０四立方公尺，有該工程標單影本附卷可稽，足見前開看守所基地內所須借
      土填入之土方量應僅約一萬多立方公尺。惟前述如事實欄土地遭盜挖的土石數
      量，據聯勤總部營產工程署鑑定人員至現場鑑定實測計算挖方之總體積共約達
      四萬五千三百五十點三一立方公尺（有該署八十八年八月二十一日土方數量計
      算結果附於本院八十九年度訴字第一０七一號卷可稽），足見被告等人確有盜
      採大量土石載運出工區以牟利之事實。辯護意旨雖質疑前述聯勤總部營產工程
      署鑑定之土方數量計算結果，而謂金立公司嗣後為回填前述遭挖採之窪地，先
      從桃園他處運土約二千多立方之土方回填，再將工程工區內整地後剩餘約一四
      七０立方公尺土方亦報請軍方核准回填該窪地，另就回填上揭窪地尚須土方部
      分，在空軍防砲警衛司令部函件（八十九年六月二十三日八九怡愛字第０七０
      五六號函）已載明軍方估窪地回填土方數量為二萬七千立方公尺，足見金立公
      司回填窪地所須土方即為其挖出之土方正確總計約為（前述二千多立方公尺，
      加一四七０立方公尺，再加二萬七千立方公尺）三萬多立方公尺云云。惟經本
      院傳訊前述聯勤總部營產工程署土方數量計算結果之鑑定人利釗普，及空軍防
      砲警衛司令部八十九年六月二十三日八九怡愛字第０七０五六號公文之承辦人
      戊○○到庭陳述其二人測量土方之鑑定方法，證人利釗普則證稱：伊以該周圍
      土地的高層來建立基礎高程，再實測該窪地每一米高層（實際測量數據詳如報
      告書，每一高層均有在圖上詳列）的體積相加而得遭盜挖土地共二區（即其土
      方數量計算結果報告之Ａ區及Ｃ區）之數量為四五三五０．三一立方公尺；而
      證人戊○○證稱：伊僅係「粗估」，因無儀器，且窪地不規則，僅以窪地最深
      的一點拉尺上來到地平面，測量到地平面的高度，再以尺測量該地橢圓形之圓
      周，即算出體積，且前述二萬七千立方公尺之數量僅係核估前述遭盜挖土地之
      其中Ｃ區之土地；斟諸前述二證人所述之鑑定方法，顯以聯勤總部營產工程署
      之鑑定人利釗普所採用之鑑定方法較為精確可採。況辯護意旨前述稱被告先從
      他處運土約二千多立方公尺之土回填之事實，並無相關證明，其以之再與前述
      軍方人員戊○○粗估之數據相加，作為被告挖取土方之數量依據，尚無足採。
      又被告雖提出其嗣為回填其盜挖之土地而與軍方簽訂之整地協議書，欲證明其
      回填數量為三八四五０立方公尺，而非前述聯勤總部營產工程署土方數量計算
      之四五三五０．三一立方公尺，惟觀諸其所附實測圖，亦係僅測量前述Ｃ區窪
      地之數據，且其所採顯係「整地後」於八十九年九月間之土地高程作為計算基
      礎來填補（註：其說明謂以現有道路為基準高程），顯非以原盜挖時之土地高
      程為計算基礎（註：原先軍方同意借土之原因之一，係因該處土地高程較高，
      須整地修低而有多餘土方），是該數據亦不足作為本件判斷被告盜採土方數量
      之依據，附此敘明。
（五）綜上，本件事證明確，被告犯行堪以認定，應予依法論科。
二、核被告乙○○所為，係犯刑法第三百二十條第一項之竊盜罪。被告與共犯周山煌
    、江支隆三人間，就前述犯行有犯意聯絡而利用不知情之人盜採土石，應論以共
    同正犯。又被告等人利用不知情之挖土機司機及卡車司機盜採土石轉運他處牟利
    ，係間接正犯。被告多次竊盜犯行，時間密接，犯罪構成要件相同，顯係基於概
    括之犯意為之，為連續犯，以一罪論，並依法加重其刑。爰審酌被告犯罪之動機
    、目的、手段、其盜採土石之行為所產生之損害甚大，惟嗣已填補該窪地、及其
    犯後態度等一切情狀，量處如主文所示之刑。按行為後法律有變更者，適用裁判
    時之法律，刑法第二條第一項前段定有明文。本件被告行為後，刑法第四十一條
    於九十年一月十日經修正公布，並於同年月十二日生效，易科罰金之適用範圍擴
    大為最重本刑五年以下有期徒刑之罪，並明定併合處罰之數罪，如各罪均得易科
    罰金者，其應執行之刑逾六月時，亦得適用之。茲比較新舊刑法第四十一條之結
    果，以修正後之刑法第四十一條較有利於被告，故依前揭說明，應適用裁判時之
    法律即修正後之刑法第四十一條，本院自應就前揭宣告之刑諭知易科罰金之折算
    標準。
據上論斷，應依刑事訴訟法第二百九十九條第一項前段，刑法第二條第一項前段、第
二十八條、第五十六條、第三百二十條第一項、修正後第四十一條第一項前段，罰金
罰鍰提高標準條例第一條前段、第二條，判決如主文。
本案經檢察官廖先志到庭執行職務。
中        華        民        國    九十一    年    四    月  二十三    日
                臺灣桃園地方法院刑事第六庭
                                    法  官   林  曉  芳
右正本證明與原本無異。
如不服本判決，應於判決送達後十日內向本院提出上訴狀( 應附繕本 )，上訴於
臺灣高等法院。
                                    書記官   巫  孟  蓉
中        華        民        國   九十一    年     四   月   二十三    日
附論罪科刑依據之法條
刑法第三百二十條
意圖為自己或第三人不法之所有，而竊取他人之動產者，為竊盜罪，處五年以下有期
徒刑、拘役或五百元以下罰金。
意圖為自己或第三人不法利益，而竊佔他人之不動產者，依前項之規定處斷。
前二項之未遂犯罰之。
